【裁判字號】    97,破,36
【裁判日期】    980527
【裁判案由】    宣告破產
【裁判全文】
臺灣板橋地方法院民事裁定                97年度破字第36號
聲  請  人  妝麗池國際企業有限公司
                    統一編號：.
法定代理人  Ｆ○○
代  理  人  胡峰賓律師
上列當事人間聲請宣告破產事件，本院裁定如下：
    主  文
聲請駁回。
聲請程序費用由聲請人負擔。
    理  由
一、按破產，對債務人不能清償債務者，宣告之，破產法第57條
    定有明文。故宣告破產須以債務人不能清償所負債務為要件
    ，要屬當然。又按財團費用及財團債務，應先於破產債權，
    隨時由破產財團清償之；破產宣告後，如破產財團之財產不
    敷清償財團費用及財團債務時，法院因破產管理人之聲請，
    應以裁定宣告破產終止，破產法第97條、第148 條分別定有
    明文。是依上開法條意旨以觀，倘債務人確係亳無財產可構
    成破產財團，或破產財團雖勉強可組成，然其破產財團之財
    產尚不敷清償破產財團之費用及財團之債務，縱使予以裁定
    宣告債務人破產，因其他破產債權人已無法藉由破產程序而
    受到任何清償之機會，而無從依破產程序清理其債務時，即
    無進行破產程序之必要，得以無宣告破產之實益為由，裁定
    駁回債務人破產之聲請（最高法院86年度台抗字第479 號裁
    定參照）。
二、本件聲請意旨略以：聲請人（即債務人）因國內外大環境不
    佳，導致業績逐年下滑，聲請人現尚有資產汽車5 輛價值合
    計新臺幣（下同）75萬元及未收回之應受帳款7,252,974 元
    ，惟負債已達25,936,339元，聲請人實已無法繼續勉力經營
    ，顯無清償能力，爰檢附財產狀況說明書、債權人及債務人
    清冊，聲請宣告破產等語。
三、經查：
  (一)依聲請人所提債權人金額清冊及各債權人所陳報之債權金額
    ，其積欠下列債權人金額分別為：債權人庚○○13,210元（
    見本院卷(一)，第120 至123 頁）、巳○○44,020元（見本院
    卷(一)，第124 至127 頁）、寅○○44,244元（見本院卷(一)，
    第128 至130 頁）、癸○○7 萬元（見本院卷(一)，第131 頁
    ）、Ｗ○○89,273元（見本院卷(一)，第134 至137 頁）、Ｑ
    ○○○42,478元（見本院卷(一)，第138 頁、第206 頁）、玄
    ○○86,191元（見本院卷(一)，第141 頁)、 Ｐ○○53,481元
    （見本院卷(一)，第143 頁）、Ｓ○○77,654元（見本院卷(一)
    ，第145 頁）、蔡孟英73,899元（見本院卷(一)，第147 頁）
    ，子○○34,236元（見本院卷(一)，第149 頁），Ｖ○○○2,
    400 元（見本院卷(一)，第153 頁）、揚龍國際有限公司60萬
    元（見本院卷(一)，第158 頁）、耀邦實業有限公司498,039
    元（見本院卷(一)，第170 頁）、丙○○69,577元（見本院卷
    (一)，第172 頁）、Ｌ○○28,780元（見本院卷(一)，第175 頁
    至第176 頁）、郭琴53,494元（見本院卷(一)，第178 至17
    9 頁、第284 至285 頁）、宇○○57,304元（見本院卷(一)，
    第180 頁、第286 頁）、壬○○99,550元（見本院卷(一)，第
    181 頁、第283 頁）、Ｎ○○549,896 元（見本院卷(一)，第
    182 頁、第287 頁）、地○○101,477 元（見本院卷(一)，第
    183 至185 頁、第281 至28 2頁）、宙○○73,180元（見本
    院卷(一)，第186 至187 頁、第279 至280 頁）、戌○○3,00
    0 元（見本院卷(一)，第189 頁）、戊○○25,669元（見本院
    卷(一)，第192 頁）、申○○18,604元（見本院卷(一)，第195
    頁）、Ｔ○○44,112元（見本院卷(一)，第197 頁）、Ｄ○○
    23,324元（見本院卷(一)，第200 頁）、Ｈ○○40,650元（見
    本院卷(一)，第203 頁）、亥○○52,280元（見本院卷(一)，第
    210 頁）、仁誌企業有限公司1,640,252 元（見本院卷(一)，
    第272 頁）、Ｅ○○○41,584 元（見本院卷(一)，第213 頁
    ）、午○○7,850 元（見本院卷(一)，第214 頁）、Ｉ○○6,
    450 元（見本院卷(一)，第215 頁）、辰○○24, 973 元（見
    本院卷(一)，第216 頁）、Ｒ○○24,204元（見本院卷(一)，第
    217 頁）、Ｂ○○47,176元（見本院卷(一)，第218 頁）、Ｋ
    ○○46,443元（見本院卷(一)，第219 頁）、未○○2,156 元
    （見本院卷(一)，第220 頁）、Ｍ○○35,980元（見本院卷(一)
    ，第222 頁）、黃○○1,280 元（見本院卷(一)，第224 頁）
    、丁○○48,530元（見本院卷(一)，第227 頁）、Ｏ○○53,1
    80元（見本院卷(一)，第230 頁）、Ｃ○○68,823元（見本院
    卷(一)，第234 頁、第322 至323 頁）、Ｚ○○116,482 元（
    見本院卷(一)，第237 至240 頁、第272 至276 頁）、Ｇ○○
    10萬元（見本院卷(一)，第243 頁）、丑○○○○4 萬元（見
    本院卷(一)，第245 頁）、中央健康保險局台北分局158,027
    元（見本院卷(一)，第247 至248 頁）、天○○5,620,480 元
    （見本院卷(一)，第250 至254 頁）、己○○106,325 元（見
    本院卷(一)，第256 頁）、辛○○72,650元（見本院卷(一)，第
    258 頁）、Ｘ○○64,039元（見本院卷(一)，第260 頁）、欣
    林印刷事業有限公司151,401 元（見本院卷(一)，第262 至26
    8 頁）、宋玟萱34,092元（見本院卷(一)，第270 頁）、酉○
    ○67,896元（見本院卷(一)，第277 頁）、勞工保險局585,47
    3 元（見本院卷(一)，第289 頁、第342 至343 頁）、乙○○
    1,000 萬元（見本院卷(一)，第298 至299 頁）、威泰布業企
    業有限公司100,421 元（見本院卷(一)，第313 至317 頁）、
    佰富企業有限公司75,810元（見本院卷(一)，第319 至320 頁
    ）、Ｊ○○22,666元（見本院卷(一)，第325 頁）、Ｕ○○2
    萬元（見本院卷(一)，第337 頁）、Ａ○○100 萬元（見本院
    卷(一)，第341 頁）、卯○○42,180元（見本院卷(一)，第345
    頁）、甲○○35,588元（見本院卷(一)，第353 頁）、財政部
    台灣省北區國稅局新莊稽徵所289,352 元（見本院卷(一)，第
    357 至358 頁；見本院卷(二)，第146 至147 頁）、Ｙ○○26
    ,033 元 （見本院卷(二)，第6 至8 頁）、裕融企業股份有限
    公司522,624 元（見本院卷(二)，第13至17頁）、Ｙ○○26,0
    33元（見本院卷(二)，第6 頁），以上合計聲請人所積欠之金
    額為24,296,475元。
  (二)然依聲請人所提出之財產狀況說明書，聲請人雖記載其資產
    尚有國瑞廠牌汽車1 輛、中華廠牌汽車2 輛、福特六和汽車
    1 輛（見本院卷(一)，第7 頁）、五十鈴廠牌汽車1 輛，並有
    聲請人稅務電子閘門財產所得調件明細表2 件附卷可佐（見
    本院卷(一)，第24頁、第25頁），惟查：聲請人所有之中華廠
    牌、西元2000年出廠、車牌號碼2G-0190 號小貨車及福特六
    和廠牌、西元1999年出廠、車牌號碼Z9-0207 號小貨車，已
    向國泰世華商業銀行股份有限公司（下稱國泰世華銀行）設
    定有動產擔保登記在案，擔保債權金額分別為33萬元、27萬
    元；另聲請人所有之中華廠牌、西元1999年出廠、車牌號碼
    Z3-8615 號自小貨車，五十鈴廠牌、西元2001年出廠、車牌
    號碼2892-FK 號自小客車及國瑞廠牌、西元2003年出廠、車
    牌號碼3230-DC 號自小客車，亦向裕融企業股份有限公司（
    下稱裕融公司）設定有動產擔保登記在案，擔保債權金額分
    別皆為307,800 元，此有交通部公路總局台北區監理所97年
    3 月25日北監車字第0970025136號函暨動產擔保交易登記申
    請書影本5 份附卷可稽（見本院卷(一)，第291 至296 頁）。
    而前開聲請人所有之車牌號碼2G-0190 號小貨車，業經台灣
    台北地方法院民事執行處以97年3 月25日北院隆97執荒字第
    22557 號函解除聲請人占有，並點交債權人國泰世華銀行接
    管，聲請人所有之車牌號碼Z9-0207 號小貨車，亦由聲請人
    自行交回債權人國泰世華商業銀行接管；另聲請人所有車牌
    號碼3230-DC 號自小客車、車牌號碼2892-FK 號自小客車，
    尚積欠債權人裕融公司動產擔保債權522,624 元未清償，已
    如前述，而車牌號碼3230-DC 號自小客車已遭第三人Ｇ○○
    取走，車牌號碼2892-FK 號自小客車，已於95年8 月15失竊
    ，迄今尚未尋回，又車牌號碼Z3-8615 號自小貨車，於97年
    3 月6 日由債權人裕融公司取回等情，此有聲請人所提之民
    事陳報(二)狀在卷可憑（見本院卷(二)，第71頁、第72頁、第81
    頁至第84頁），足見聲請人所有之前開車輛皆非由其占有、
    使用或管理，遑論予以變價，並供作破產財團之用，且縱認
    聲請人就前開車輛所陳報價值為真（見本院卷(一)，第7 頁）
    ，惟經債權人國泰世華銀行、裕融公司分別行使別除權後，
    聲請人所有之前開車輛幾無剩餘價值，是聲請人此部分主張
    為無足取。
  (三)聲請人另主張其尚有應收帳款未收回等語，並提出應收帳款
    名冊影本1 件為憑（見本院卷(一)，第8 頁；本院卷(二)，第46
    頁、第53頁、第79頁），惟查：
    1.聲請人固主張債務人大樂股份有限公司積欠其143,919 元
      未清償，然聲請人未能任何證據以實其說，尚難逕認聲請
      人對大樂股份有限公司有債權存在。
    2.聲請人復主張對債務人遠東百貨股份有限公司（下稱遠東
      公司）、德先股份有限公司內湖分公司（下稱德先公司）
      公司、統正開發股份有限公司（下稱統正公司）之應收帳
      款分別為4,256,353元、1,533,115元、1,319,58 7元，固
      經債務人遠東公司、德先公司、統正公司分別陳報其積欠
      聲請人金額為4,186,352元、1,533,115元、1,319,587 元
      （見本院卷(一)，第355頁、第155頁、第304 頁），然其中
      聲請人對債務人遠東公司之債權，已於96年12月14日讓與
      第三人天○○取得，業據證人Ｇ○○到庭證述屬實（見本
      院97年6月3日非訟事件筆錄），復經台灣台北地方法院97
      年度訴第2357號民事判決所肯認，而聲請人對債務人德先
      公司、統正公司之債權，亦經聲請人讓與予第三人乙○○
      ，有台灣北地方法院97年度訴字第2357號民事判決影本1
      份附卷可稽，並有上開民事案件影印卷宗足徵，更何況，
      聲請人所主張對債務人統正公司之債權，業經台灣高雄地
      方法院以97年9 月11日雄院高97司執助瑞字第996 號函命
      聲請人對第三統正公司之應收帳款債權1,319,587 元，應
      向台灣台北地方法院支付轉給債權人乙○○，亦有97年9
      月11日雄院高97司執助瑞字第996 號函影本1 份在卷足憑
      ，顯見聲請人現已無任何資產，是聲請人此部分主張亦無
      足取。
四、綜上所述，本件尚難認聲請人確有足以組成破產財團之財產
    ，如宣告破產，明顯無法支付破產財團之管理及分配所生之
    費用、因破產債權人共同利益所需審判上之費用、破產管理
    人之報酬等財團費用，債權人亦不可能因此而受有分配，如
    此即與前述破產制度旨在使全體債權人獲得平等滿足之目的
    有違，聲請人聲請宣告破產，即屬無實益。從而，本件聲請
    人聲請宣告破產為無理由，應予駁回。
五、本件聲請為無理由，爰裁定如主文。
中    華    民    國    98    年    5     月    27    日
                  民事第一庭  法  官  陳翠琪
以上正本係照原本作成
如對本裁定抗告須於裁定送達後10日內向本院提出抗告狀，並應
繳納抗告費新臺幣1,000元。
中    華    民    國    98    年    6     月    1     日
                              書記官  簡曉君


司法院資訊處製作；財團法人民間司法改革基金會備份。
